最高法院刑事判決　　　　　　九十六年度台上字第四二一一號
上　訴　人　台灣高等法院高雄分院檢察署檢察官
被　　　告　甲○○
上列上訴人因被告背信等罪案件，不服台灣高等法院高雄分院中
華民國九十六年四月九日第二審判決（九十五年度上訴字第一二
七三號；起訴案號：台灣高雄地方法院檢察署九十三年度偵字第
八三０一、九０一三號），提起上訴，本院判決如下：
    主  文
上訴駁回。
    理  由
按刑事訴訟法第三百七十七條規定：上訴於第三審法院，非以判
決違背法令為理由，不得為之。是提起第三審上訴，應以原判決
違背法令為理由，係屬法定要件；如上訴理由狀並未依據卷內訴
訟資料具體指摘原判決不適用何種法則或如何適用不當，或所指
摘原判決違法情事，顯與法律規定得為第三審上訴理由之違法情
形不相適合時，均應認其上訴為違背法律上之程式，予以駁回。
本件原判決依憑證人廖成偉、莊靜萍、莊連豪、黃麗琴、曾亞伍
、陳進龍、郭武慶、郭進雄、陳文琪分別於法務部調查局高雄市
調查處（下稱高雄市調查處）、偵查及第一審之陳述或證言，及
被告甲○○在高雄市調查處之供詞，暨漢翔航空工業股份有限公
司（下稱漢翔公司）標售明細表／廠商投標單、國內設備標售明
細表／廠商投標單、標售廢金屬合約書、民國九十二年六月二十
日之製開發票申請單、統一發票、建元地磅過磅單、被告使用0
000000000號行動電話之通聯紀錄、監視器錄影帶翻拍
照片、訪客登記簿、現場照片、裝載鎳基合金回爐料貨車之錄影
帶翻拍照片、岷成磅單、漢翔公司九十四年四月十三日翔發字第
０九四０００六一號函、漢翔公司發動機事業處九十四年六月三
日翔發字第０九四０００八三號函等證據資料，認定被告有原判
決事實欄所載之犯行，因而撤銷第一審之科刑判決，變更檢察官
關於行使公務員登載不實事實於公文書、公務員竊取公有財物部
分之起訴法條，改判論處被告背信、行使業務登載不實文書及共
同竊盜等罪刑，已敘述其所憑之證據及認定之理由。對於被告於
原審矢口否認有任何犯行，辯稱：連冠國際實業股份有限公司（
下稱連冠公司）抱怨載運之廢料中含有垃圾及水，會計莊靜萍退
給伊處理，伊為圓滿解決糾紛，並合理補償連冠公司的損失，乃
於九十二年六月三十日擅自代替吳清彬填妥漢翔公司製開發票申
請單，並擅自在主管欄蓋上伊職章，伊扣掉數量最少的一張，前
後二次資料均有往上呈，伊為承辦人，認為可以這樣處理，且伊
祇是同意莊連豪派來之司機及助理進廠拿一般廢料，並未同意彼
等可以拿鎳基合金回爐料，二者存放之廠區並不相同云云。如何
無非飾卸之詞，不足採信，並已依憑卷證資料，詳加指駁。且敘
明證人莊連豪於偵查及第一審之證言，係恐遭刑事追訴處罰所為
避就之詞，無可採信。所為合法之事實認定，俱有卷內證據資料
足憑，從形式上觀察，原判決並無違法之情形存在。上訴意旨略
以：本件係由漢翔公司總經理指示該公司政風處處長歐陽仰峰於
九十三年二月二十日下午十七時南下，於岡山廠區辦公室約談目
擊證人陳聰輝等人並書寫報告，再由政風人員董家祥彙整，被告
當時即已坦承不諱。旋於同年月二十五日下午十七時向高雄縣政
府警察局岡山分局嘉興派出所（下稱岡山分局嘉興派出所）報案
，由該分局發給刑事案件報案證明書，有漢翔公司九十三年二月
二十七日翔管政字第０九三００四九六號函可憑。是岡山分局嘉
興派出所警員依漢翔公司所提陳聰輝等人之目擊報告與被告於九
十三年二月二十一日所書寫之自述報告，應已知悉本件涉案之特
定對象及犯罪情節。原審徒憑事隔一年之後，由岡山分局嘉興派
出所所長彭麟瑞之職務報告書，認被告符合自首規定，要與卷內
事證不符而有適用法則不當之違誤云云。惟按刑法第六十二條之
所謂發覺，係指有偵查權之公務員已知犯罪事實並知犯罪人為何
人而言。所謂知悉，固非以確知其人犯罪無誤為必要，而以對其
發生嫌疑為已足。然此項對犯人之嫌疑，仍須有確切之根據得為
合理之可疑者，始足當之。卷查，漢翔公司於九十三年二月二十
五日向岡山分局嘉興派出所就鑄造廢料遭竊一事報案，所製作刑
事案件報案證明申請書發生詳情項下記載發生時間、報案時間、
發生地點、被害人姓名及遺（損）失物品等情，由該派出所蓋章
證明報案（他字卷第十七頁），核未註明犯罪嫌疑人為何人。至
被告於九十三年二月二十一日就漢翔公司部分廢料遺失事宜所提
出之書面說明，雖載稱同意連冠公司私取約三十桶廢料，以彌補
前案損失云云（同上卷第二一頁），然未具體供承其本於不法所
有之意圖或竊盜之犯意而實施犯罪。再高雄縣政府警察局岡山分
局九十四年二月二十五日高縣岡警刑字第０九四００００九０八
號函所附彭麟瑞於九十四年二月十六日出具之職務報告，亦載稱
當時漢翔公司報案時曾表示，已掌握公司內特定員工查證中，如
果清查確實失竊及有員工涉案再請警方偵辦，嗣漢翔公司並向該
派出所表示員工已向市調處投案，所以不用至派出所報案等語（
第一審卷(一)第一０四、一０五頁）。原審審判期日經審判長提示
該職務報告並詢問有何意見後，檢察官亦答稱「無意見」（原審
卷第九十頁）。原審參酌上揭證據資料，本於調查所得之心證，
於原判決理由貳、五敘明被告於九十三年二月二十六日（原判決
誤載為二十五日）向高雄市調查站人員自承犯行，係就未發覺之
罪向該管公務員自首，應依刑法第六十二條前段自首之規定減輕
其刑，要屬事實審法院採證認事職權之適法行使，核於證據法則
無悖，亦無適用法則不當之違法。上訴意旨置原判決所為之明白
論斷於不顧，徒以自己之說詞，任意指其為違法，自非適法之第
三審上訴理由。衡以上述之說明，應認其上訴違背法律上之程式
，予以駁回。
據上論結，應依刑事訴訟法第三百九十五條前段，判決如主文。
中　　華　　民　　國　九十六　年　　八　　月　　三　　日
                      最高法院刑事第九庭
                          審判長法官  洪　清　江
                                法官  石　木　欽
                                法官  李　伯　道
                                法官  林　勤　純
                                法官  陳　晴　教
      本件正本證明與原本無異
                                      書  記  官
中　　華　　民　　國　九十六　年　　八　　月　　九　　日
                                                      Ｑ
